【裁判字號】    96,訴易,75
【裁判日期】    970131
【裁判案由】    損害賠償
【裁判全文】
臺灣高等法院臺中分院民事判決  96年度訴易字第75號
原      告  甲○○
被      告  丙○○
                      應為送.
被      告  乙○○
上列原告因被告等詐欺刑事案件，提起刑事附帶民事訴訟，請求
侵權行為損害賠償事件，經本院刑事庭移送前來（96年度附民字
第154號），本院於民國97年1月22日言詞辯論終結，判決如下︰
    主  文
被告二人應給付原告新臺幣壹佰伍拾萬元，及自民國97年1月23
日起，至清償日止，按年息百分之五計算之利息。
訴訟費用由被告二人負擔。
原告假執行之聲請駁回。
    事實及理由
甲、程序方面：
一、按訴之變更或追加，非經他造同意，不得為之，但有民事訴
    訟法第255條第1項第2款至第6款情形者，不在此限，民事訴
    訟法第446條第1項定有明文，而民事訴訟法第255條第1項第
    3款係擴張或減縮應受判決事項之聲明者。本件原告於起之
    訴之始係請求被告給付新臺幣（下同）1,465,325元，及自
    附帶民事訴訟訴狀繕本送達被告翌日起至清償日止，按年息
    百分之五之利息，嗣改為請求被告應給付1,500,000元及自
    民國（下同）97年1月23日起，至清償日止，按年息百分之
    五計算之利息。核屬擴張或減縮應受判決事項之聲明，依首
    開法條規定，自應准許之，先此敘明。
二、被告二人經本院合法通知，未於言詞辯論期日到場，核無民
    事訴訟法第386條各款所列情形，爰依原告之聲請，由其一
    造辯論而為判決。
乙、實體方面：
壹、原告方面：
一、聲明：(一)被告應給付原告1,500,000元，及自97年1月23日起
    ，至清償日止，按年息百分之五計算之利息。(二)並願供擔保
    聲請宣告假執行。
二、陳述：
    被告丙○○與乙○○原係夫妻關係，於90年8月7日在苗栗縣
    三灣鄉永和村8鄰北坑3號開設聯和機械工程有限公司（下稱
    聯和公司，實際工廠位置在同鄉○○○段361之4地號），以
    乙○○為負責人而由丙○○任總經理，從事金屬建材批發、
    零售等業務。緣2人以聯和公司名義於93年3、4月間得標承
    攬中華工程股份有限公司（下稱中華工程公司）之捷運新莊
    線CK570H區段標支撐及覆蓋版樑採購工程（下稱捷運工程）
    為由，竟共同基於意圖為自己不法所有之概括犯意聯絡：
  (一)先於93年3月間，以資力不足為藉口，出面邀約原告甲○○
    及訴外人鄧萬海、甘能斌共同投資，甲○○等3人遂同意以
    隱名合夥入股方式，言明由丙○○、甲○○、鄧萬海及甘能
    斌各出資150萬元，共同投資目前業已停工、名義負責人原
    為鄧萬海之「美特雅機械股份有限公司」（下稱美特雅公司
    ），並分別享有百分之25股權，並由丙○○擔任美特雅公司
    之實際負責人，聯和公司應將承包之工程案件委託美特雅公
    司施工，且丙○○及乙○○2人於美特雅公司分配盈餘時，
    應平均分配4分之1予甲○○、鄧萬海及甘能斌；嗣丙○○及
    乙○○2人為順利取得甲○○、鄧萬海及甘能斌之上開出資
    款項，再向渠等佯稱：業以1,500萬之價金，向南部某鋼鐵
    工廠低價購買工程所需之鋼筋，為避免延誤工程之施工進度
    ，請儘速將約定投資之金額交付予其2人，使鄧萬海等信以
    為真，乃陸續各自支付約定投資金額予丙○○及乙○○2人
    並由渠等交付面額為150萬元、發票人為丙○○，票據號碼
    分別係：支票號碼PB0000000號、本票號碼045253號之2紙票
    據予甲○○，以茲作為上開投資憑據，並取信甲○○。
  (二)丙○○與乙○○2人原為「得泰鋼鐵股份有限公司」（下稱
    得泰公司，負責人蕭萬福，設於苗栗縣造橋鄉○○村○○路
    41號）之客戶，聯和公司承攬工程所需之鋼鐵自92年間起即
    多向得泰公司購買，起初聯和公司均按時繳交貨款，嗣得到
    蕭萬福信賴後，竟承前犯意，明知財務已發生困難無力繼續
    支付鋼材貨款，仍佯稱資金信用絕無問題，而於93年7月間
    ，復以上開得標承攬之捷運工程為由，繼續大量向得泰公司
    進購H型鋼鐵，為取信蕭萬福，除簽發聯和公司合作金庫銀
    行頭份分行126902帳號面額為800萬元、支票號碼SA0000000
    號、發票日93年9月10日；面額為1554萬3461元、支票號碼
    SA0000000號、發票日93年11月5日；及面額為583萬8695元
    、支票號碼SA0000000號、發票日93年10月10日之支票3張金
    額共2,938萬2,156元供擔保取信於蕭萬福外，並虛偽將聯和
    公司在中國信託商業銀行敦南分行（下稱中信銀行）所開立
    帳號：000000000000號之存簿及印鑑交付予蕭萬福，約定待
    上開得標之捷運工程完工及中華公司將工程款撥入該銀行帳
    戶後，即由蕭萬福自行提領，用以支付渠等所積欠之鋼鐵貨
    款，因而致蕭萬福陷於錯誤，依約出貨給予聯和公司，迄同
    年10月止，積欠貨款共計約3,000萬元。詎丙○○、乙○○2
    人由鄧萬海、甘能斌處取得共計300萬元之投資金額及蕭萬
    福處取得總價金3,409餘萬元之H型鋼鐵後，雖有作為上開中
    華工程公司捷運工程使用，惟甲○○、鄧萬海、甘能斌事後
    查知，並無如上開2人所言以1,500萬元向南部某鋼鐵廠低價
    購買鋼筋之買賣交易事實，且中華工程公司於93年8月12日
    電匯1,461萬1,807元、93年8月13日電匯59萬6,357元、93年
    8月30日電匯509萬3,704元、93年9月14日電匯473萬8,732元
    、93年10月15日電匯1,213萬1,120元共計3,717萬1,720元之
    工程款至聯和公司上述中信銀行帳戶內。詎蕭萬福欲提領中
    華公司匯款予聯和公司之工程款項時，發覺被告2人已將上
    開聯和公司之中信銀行存款帳戶申請辦理存簿印鑑變更，並
    將中華公司之工程款提領一空，幾經交涉後，才在93年10月
    15日交付現金300萬元給蕭萬福，嗣甲○○等人所收受之上
    開9紙票據經提示均不獲兌現，且欲請被告2人出面說明時均
    避不見面，蕭萬福等人至此始確認受騙。為此依刑事附帶民
    事訴訟之規定，請求被告賠償損害150萬元及利息。
貳、被告方面：
    被告丙○○未於言詞辯論期日到場，亦未提出書狀作何聲明
    及陳述。被告乙○○雖未於言詞辯論期日到場，惟據其於本
    院準備程序之陳述為：我們有開150萬元的票給原告，可是
    當時邀請原告入股的人是丙○○，不是我，也是丙○○跟他
    們洽談，我只有依丙○○之指示開票給他們，而且我記得甲
    ○○還沒有拿齊150萬元。丙○○於原審刑事庭已坦承犯罪
    行為。目前尚未清償等語。
參、得心證之理由：
一、原告所主張之上開事實，業經被告二人於台灣苗栗地方法院
    95年度易字第713號刑事案件審理中坦承不諱（見上開刑事
    卷第58、63、64頁），被告乙○○於本院96年度上易字第11
    04號案件審理中亦坦承不諱（見本院刑事卷第83頁），核與
    告訴人甲○○於警訊、偵查指述情節相符合，並有被告等簽
    發給原告甲○○之支票及本票影本各一張、美特雅機械股份
    有限公司合夥契約影本附於台灣苗栗地方法院94年度偵字第
    1560號卷第16頁、第30至32頁可稽，復經本院依職權調閱上
    開刑事卷核閱無誤，堪信原告之上開主張為真實。被告乙○
    ○於本院空言否認未參與云云，核非可採。被告二人詐欺犯
    行，並經本院刑事庭判處有期徒刑被告丙○○有期徒刑二年
    ，被告乙○○有期徒刑一年，減為六月確定在案。
二、按因故意或過失，不法侵害他人之權利者，負損害賠償責任
    。民法第184條第1項定有明文。又數人共同不法侵害他人之
    權利者，連帶負損害賠償責任﹔不能知其中孰為加害人者，
    亦同。民法第185第1項規定甚明。本件被告二人既以不法之
    詐欺手段，誘使原告出資150萬元，而受有損害，自有相當
    因果關係，從而原告依侵權行為之法律關係，請求被告二人
    共同賠償損害150萬元及本院言詞辯論之翌日即97年1月23日
    起至清償日止，按照法定利率計算之遲延利息，為有理由，
    應予准許。
三、假執行之宣告：原告陳明願供擔保，聲請宣告假執行，經核
    其勝訴部分，未逾150萬元，經本院判決後即已確定，核無
    宣告假執行之必要，應予駁回。
據上論結，本件原告之訴，為有理由，依民事訴訟法第385條第1
項前段、第85條第1項、第78條，判決如主文。
中    華    民    國    97    年    1    月    31     日
                  民事第二庭   審判長法  官  邱森樟
                                     法  官  謝說容
                                     法  官  蔡秉宸
以上正本係照原本作成。
不得上訴。
                                     書記官  洪麗華
中    華    民    國    97    年    1     月    31    日
                                                      Ａ


司法院資訊處製作；財團法人民間司法改革基金會備份。
